【裁判字號】    98,交抗,1317
【裁判日期】    980515
【裁判案由】    違反道路交通管理處罰條例
【裁判全文】
臺灣高等法院交通事件裁定            98年度交抗字第1317號
抗  告  人  甲○○
即受處分人
上列抗告人因違反道路交通管理處罰條例案件，不服臺灣板橋地
方法院，中華民國97年12月31日所為裁定（97年度交聲字第1968
號），提起抗告，本院裁定如下：
    主  文
抗告駁回。
    理  由
一、抗告意旨略以：「本人甲○○於民國（下同）96年5月1日晚
    7 時12分行騎機車牌號QW6-805闖紅燈提出異議。本人甲○
    ○於上述時間，並未闖該路段第一、第二座紅燈，並於第三
    座紅燈前停車請查明，該員警開單立場何在，因該座紅綠燈
    都屬連線，故有看綠燈在行，紅燈停的原則，另該員警在攔
    截車輛時，並未提出闖紅燈之理由，故盤查該車主無誤後，
    才找另一理由開罰單，本人甲○○因有所不服提出抗告」等
    語。
二、原審裁定略以：【異議人即受處分人甲○○於96年5月1日晚
    間7時12分許，騎乘車牌號碼QW6-805號輕型機車，行經臺北
    縣板橋市○○街與光華街路口處時，於該有燈光號誌管制之
    交岔路口闖紅燈，經原舉發機關警員當場攔停並依法掣單舉
    發等事實，有原舉發機關警員所掣發之北縣警交字第C00000
    000號舉發違反道路交通管理事件通知單1紙在卷可稽（其上
    已註明異議人拒絕簽收，警員當場告知相關權利及應到案時
    間、處所之意旨）。異議人雖辯稱：該路口處有三座號誌燈
    ，通過第一、二座號誌燈時，該二座號誌燈均顯示為綠燈，
    通過第二座號誌燈後，看見第三座號誌燈已轉換為紅燈，乃
    於第三座號誌燈前停下，未料竟遭警員攔停舉發闖紅燈云云
    ；惟查，經原處分機關轉請原舉發機關說明本件異議人違規
    事由之舉發過程，原舉發機關明確函覆以：「經查台端（即
    異議人）駕駛QW6-805號普通輕型機車（函文誤載為重型機
    車）於96年5月1日19時12分許，在本轄板橋市○○街與光華
    街口在管制燈號已轉變為紅燈之狀態下，仍強行闖越紅燈（
    直行），始經執勤人員依法攔停舉發。所稱沒有違規闖紅燈
    乙節，查執勤人員於該違規時間、地點目睹台端駕車闖越紅
    燈（直行）始予以攔檢舉發，當時管制燈號已轉變為紅燈台
    端始通過停止線，違規屬實」等語，有原舉發機關97年1月9
    日北縣警板交裁字第0970000908號函文在卷可憑；衡諸本件
    當場攔停舉發異議人違規之原舉發機關警員，其與異議人本
    素不相識，彼此間亦無怨隙，倘非異議人確有違規情事，實
    難想像該警員竟會無中生有、任意羅織異議人闖紅燈直行之
    違規事實；再執勤警員本其維護交通秩序、安全職責所為之
    舉發，原屬公務員依法行使公權力之行為，自應受到適法、
    正確之推定，而異議人復未能就執勤警員之舉發有何違誤之
    處，提出相關證據以供調查，其空言以上情置辯，自無足採
    。又異議人復辯稱：當時認自己並未違規，故拒絕於違規通
    知單上簽名，離開前，警員還說違規通知單一星期後會寄出
    ，惟始終未收受該通知單，亦無法處理云云；惟查，本件異
    議人為警當場攔停舉發時，因異議人拒絕簽名、收受該違規
    通知單，警員乃告知異議人應到案之時間及處所，並將異議
    人拒絕簽收之事由及告知事項記載於該違規通知單上，此有
    前揭違規通知單上所記載之「當事人拒簽收，已告知其權利
    及應到案處所、日期」等文字可稽，並有前述原舉發機關97
    年1月9日函文在卷可佐，依首揭違反道路交通管理事件統一
    裁罰基準及處理細則第11條第1項第1款之規定，視為異議人
    已收受該違規通知單；而當場掣單舉發之警員僅須踐行上開
    法定程序，即屬完成其舉發違規之任務，實難想像其有何必
    要再畫蛇添足，反告以異議人「該違規通知單日後會再郵寄
    送達」之不實訊息；從而，異議人此部分空言所辯，亦無可
    採。綜上，本件異議人騎乘機車，行經有燈光號誌管制之交
    岔路口闖紅燈之違規行為，事證明確；原處分機關以異議人
    違反道路交通管理處罰條例第53條第1項規定，裁處罰鍰4,5
    00元，並依同條例第63條第1項第3款規定，記違規點數3點
    ，核無不當；本件異議人之異議為無理由，應依道路交通案
    件處理辦法第19條規定，應予駁回異議】。
三、按汽車（包括機器腳踏車）駕駛人，行經有燈光號誌管制之
    交岔路口闖紅燈者，處新臺幣（下同）1,800元以上5,400元
    以下罰鍰，並記違規點數3點，道路交通管理處罰條例第53
    條第1項、第63條第1項第3款分別定有明文。次按行為人有
    違反道路交通管理處罰條例之情形者，應填製舉發違反道路
    交通管理事件通知單，並於被通知人欄予以勾記，其係當場
    舉發者，應填記駕駛人或行為人姓名、性別、出生年月日、
    地址、身分證統一編號及車主姓名、地址、車牌號碼、車輛
    種類，被查獲之駕駛人或行為人為受處分人時，應於填記通
    知單後將通知聯交付該駕駛人或行為人簽名或蓋章收受之；
    拒絕簽章者，仍應將通知聯交付該駕駛人或行為人收受，並
    記明其事由及交付之時間；拒絕收受者，應告知其應到案時
    間及處所，並記明事由與告知事項，視為已收受，違反道路
    交通管理事件統一裁罰基準及處理細則第11條第1項第1款定
    有明文。
四、經查：
(一)、抗告人即受處分人甲○○對其於96年5月1日晚間7時12分許
    ，騎乘車牌號碼QW6-805號輕型機車，行經臺北縣板橋市○
    ○街、光華街路口處時，經臺北縣政府警察局板橋分局板橋
    派出所警員當場攔停之事實並不爭執，僅辯解稱無闖紅燈之
    違規事由等情，然並未舉出證據說明，是尚難認其所為陳述
    之真實性。
(二)、抗告意旨雖略以：「本人甲○○於民國（下同）96年5月1日
    晚7時12分行騎機車牌號QW6-805闖紅燈提出異議。本人甲○
    ○於上述時間，並未闖該路段第一、第二座紅燈，並於第三
    座紅燈前停車請查明，該員警開單立場何在，因該座紅綠燈
    都屬連線，故有看綠燈在行，紅燈停的原則，另該員警在攔
    截車輛時，並未提出闖紅燈之理由，故盤查該車主無誤後，
    才找另一理由開罰單，本人甲○○因有所不服提出抗告」等
    語。然按，交通警員掣單舉發違反道路交通管理處罰條例所
    列之違規事實，本質上為行政處分，行政處分一旦有效成立
    ，有以公定力規定法律秩序之效力（最高行政法院91年判字
    第270號判決參照），該行政處分當可被推定為真正，其據
    以依法處分之事實認定亦為正確無誤，是以立法者賦予行政
    機關制定違反道路交通事件統一裁罰標準及處理細則，使執
    勤警員得當機處分以維護交通秩序、安全之行政目的，反之
    ，若謂公務員一切行政行為均需預留證據以證其實，則國家
    行政勢必窒礙難行，據此，刑事訴訟法就犯罪證據有關之規
    定中，與屬行政秩序罰之交通違規裁罰本旨不合之部分，自
    不在準用之列。是若無證據足資證明執勤員警之舉發有誤或
    有捏造事實違法取締之情事，則執勤警員本其維護交通秩序
    、安全職責所為之舉發，自應受到合法、正確之推定。本此
    公信原則，立法者乃賦予行政機關制定違反道路交通事件統
    一裁罰基準及處理細則，使執行勤務員警得當機處分，以達
    其維護交通秩序、安全之行政目的。反之，若謂公務員一切
    行政行為均需預留證據以證其實，則國家行政勢必窒礙難行
    ，準此，刑事訴訟法就犯罪證據所列有關之規定與屬於行政
    秩序罰之交通違規裁罰本質不合之部分，自不在準用之列。
    從而，交通違規行政爭訟之舉證責任原理，應非如刑事案件
    中，必須超越任何合理懷疑，始可為有罪判決之嚴格程度，
    而係應與民事訴訟之舉證責任原理相類似，亦即基本上應就
    行政機關與人民所各自主張有利於己之事實，分配其應盡之
    舉證責任，而非逕予準用刑事訴訟上之「無罪推定」原則，
    此觀諸行政訴訟法第136條規定行政訴訟程序準用民事訴訟
    法第277條舉證責任分配原則之立法意旨亦明。而舉發員警
    與抗告人素無怨隙，本無任意舉發抗告人之理，抗告人亦未
    就執勤員警等之舉發有誤或有捏造事實違法取締之情事提出
    確實證據以供調查，亦查無任何證據可證抗告人係經捏造事
    實而受違法取締，自堪認為員警之舉發當係實而有據。
(三)、綜上，抗告人即受處分人甲○○確有於96年5月1日晚間7時
    12分許，騎乘車牌號碼QW6-805號輕型機車，行經臺北縣板
    橋市○○街與光華街路口處時，於該有燈光號誌管制之交岔
    路口闖紅燈，而經原舉發機關警員當場攔停並依法掣單舉發
    等事，應堪認定。從而，原處分機關以抗告人違反道路交通
    管理處罰條例第53條第1項規定，裁處罰鍰4,500元，並依同
    條例第63條第1項第3款規定，記違規點數3點，核無不當，
    原審以抗告人之異議為無理由，依道路交通案件處理辦法第
    19條規定，裁定駁回異議，經核原審裁定認事用法並無不合
    ，抗告人否認於有燈光號誌管制之交岔路口闖紅燈等詞並無
    依據，其抗告為無理由，應予以駁回。
五、據上論結，應依道路交通案件處理辦法第26條，刑事訴訟法
    第412條，裁定如主文。
中    華    民    國    98    年    5     月    15    日
            刑事第十二庭  審判長法  官  蔡永昌
                                法  官  陳榮和
                                法  官  施俊堯
以上正本證明與原本無異。
不得再抗告。
                                書記官  顧哲瑜
中    華    民    國    98    年    5     月    15    日


司法院資訊處製作；財團法人民間司法改革基金會備份。
